臺灣高等法院刑事判決　　　　　　　　 96年度上易字第596號
上　訴　人　台灣桃園地方法院檢察署檢察官
被　　　告　乙○○
被　　　告　丙○○
　　　　　　　　　　　弄67號
選任辯護人　許桂挺律師
上列上訴人因竊盜案件，不服臺灣桃園地方法院95年度易字第91
6號，中華民國96年1月23日第一審判決（聲請簡易判決處刑案號
：臺灣桃園地方法院檢察署95年度偵字第6260號），提起上訴，
本院判決如下：
    主  文
上訴駁回。
    事  實
一、公訴意旨略以：被告乙○○與丙○○共同基於意圖為自己不
    法之所有，於民國94年10月28日凌晨2時39分許，由被告丙○○駕駛車號4318—HC號自小客車，搭載被告乙○○，至桃
    園縣龜山鄉○○○街與文化七路口，由被告乙○○下車竊取
    告訴人甲○○所使用車號5E—6280號自小客車，被告丙○○
    則在旁把風，得手後，即由被告乙○○駕駛被竊自小客車離
    去，嗣告訴人甲○○報案後，員警依據社區監視錄影系統，
    循線查獲上情，因認被告2人均涉犯刑法第320條第1項之竊
    盜罪嫌。
二、按犯罪事實應依證據認定之，無證據不得認定犯罪事實；不
    能證明被告犯罪者，應諭知無罪之判決，刑事訴訟法第154
    條第2項、第301條第1項分別定有明文。又事實之認定，應
    憑證據，如未能發現相當證據，或證據不足以證明，自不能
    以推測或擬制之方法，為裁判基礎（最高法院40年台上字第
    86號判例意旨參照）；又認定犯罪事實所憑之證據，雖不以
    直接證據為限，間接證據亦包括在內，然而無論直接證據或
    間接證據，其為訴訟上之證明，須於通常一般之人均不致有
    所懷疑，而得確信其為真實之程度者，始得據為有罪之認定
    ，倘其證明尚未達到此一程度，而有合理之懷疑存在而無從
    使事實審法院得有罪之確信時，即應由法院為諭知被告無罪
    之判決（最高法院76年台上字第4986號判例意旨參照）。
三、本件檢察官認被告涉犯前揭罪名，係以告訴人甲○○之指述
    、證人吳美玉於原審審理時之證述，又被告2 人對於上揭時
    、地駕駛車號4318—HC號自小客車一節坦承不諱，以及社區
    監視錄影光碟、翻拍照片等證據作為主要論據。
四、於原審審理時，被告2人固然坦承有於94年10月28日凌晨2時
    13分許至同日時40分許，駕乘車號4318—HC號自小客車多次
    行經告訴人甲○○汽車被竊之桃園縣文化七路與文七二街口
    ，惟均堅決否認有何竊盜犯行，並均辯稱：當天被告乙○○
    約被告丙○○一起去看房子，伊2人相約在桃園縣龜山鄉的
    大明醫院，被告丙○○載被告乙○○上車後，被告2人就被
    告丙○○懷孕之事在車上發生爭吵，所以在案發地點繞了好
    幾圈，期間被告乙○○有下車兩次到三次去抽煙或到車子附
    近去上廁所，後來被告丙○○就開車載被告乙○○離開等語
    。
五、經查：
(一)公訴意旨雖指稱依社區監視錄影光碟內容顯示：被告2人所
    使用之4318—HC號自用小客車於94年10月28日凌晨2時13分
    即出現在桃園縣龜山鄉○○○路與文七二街口；於同日凌晨
    2時17分，被告乙○○自4318—HC號自小客車下車；於同日
    凌晨2時32分許，前開自小客車復出現在桃園縣龜山鄉○○○街39號附近；於同日凌晨2時36分許，被告乙○○步行至
    桃園縣龜山鄉○○○街33號告訴人甲○○所使用5E—6280號
    自小客車停放處；於同日凌晨2時39分許，5E —6280號自小
    客車遭竊；於同日凌晨2時40分許，遭竊之車號5E—6280號
    自小客車跟隨在被告所駕駛4318—HC號自小客車一同沿文化
    七路往復興一路方向離去，並依此推論被告2 人共同涉犯竊
    盜犯行。
(二)但是，經原審勘驗現場路口之監視光碟，於上述時間4318—
    HC號自小客車確有前後3次（即該日凌晨2時13分54秒、同日
    時16分14秒、同日時33分44秒）由監視畫面右而左經過文化
    七路與文化七二街路口，但於凌晨2時17分12秒，僅可見一
    人影自左而右行走，嗣於同日時17分35秒，該人影又自右向
    左折返；而於同日時36分46秒，又一人影復自左向右行走，
    於同日時39分58秒，5E—6280號自小客車即遭竊，並自監視
    畫面右而左經過文化七路與文化七二街口。又於監視光碟內
    容中，並未見該人影係從被告2人所駕乘之4318—HC號自小
    客車下車，亦無該人影步行至5E—6280號自小客車停放處之
    畫面，更無遭竊之5E—6280號自小客車係跟隨在被告2人所
    駕駛4318—HC號自小客車一同沿文化七路往復興一路方向離
    去之畫面（見原審95年9月13日審判筆錄所附之勘驗監視器
    畫面）。又上開監視畫面中之人影，甚為模糊，檢察官認此
    一人影即為被告乙○○，係以被告2人於警詢時均供稱此人
    影係被告乙○○作為依據。然而被告乙○○於原審審理時，
    則供稱係警員稱那裡沒有別人，應該就是伊，在警員要求下
    ，伊才承認該人影係伊等語。參酌被告2人於警詢時之指認
    照片，被告乙○○雖然指認：「4318—HC之車下車之人是我
    無誤」，被告丙○○則指認：「確為乙○○無誤」（見偵查
    卷第29頁），惟被告2人於該照片另指認之「4318—HC號自
    小客車」，經原審勘驗結果，僅係原本即停放在路旁之靜止
    車輛（見同上原審勘驗監視器畫面），實際上並非被告2 人
    所駕乘之白色自小客車。再者，於該監視器畫面中之人影，
    實在無法明確辨認其面貌、體型，亦無從確認是否為被告乙○○，被告2人於警局指認之程序確有瑕疵存在，被告乙○○上開辯稱當有採信之餘地。是以，該監視器畫面中所顯示
    之人影究竟是否為被告乙○○？又該人影是否確實是從被告
    2人所駕駛之4318—HC號自小客車下車？尚皆存疑。
(三)又證人吳美玉於原審審理中證稱：「當天晚上我12點多下班
    回家，因為之前我們那邊路燈壞掉，晚上有台電員工來修理
    ，凌晨兩點半左右，我就聽到車子防盜器在響，我以為是台
    電工程車倒車時撞到車子，我就走到我家二樓陽台往下看，
    沒看到人，過沒多久我看到有一個人從甲○○家門口（他家
    就在我家樓下）走過馬路，到甲○○車子停放的位置，我當
    時並不知道是他的車子，那個人走過去後開車門，然後把車
    子開走，我以為是正常的車主開車出去，沒有特別注意，直
    到隔天早上告訴人說他的車子遺失了，我才知道是他的車子
    被偷了」；「（問：小偷當天穿著如何？）外面套一件背心
    ，身高比那輛車子高一點點，體型是中等身材」；「（問：
    你有看到小偷打開車門，你有沒有看到他拿著什麼東西開車
    門？）沒有看到，我只有看到他的背影」；「（問：從警報
    器響到車子被偷走，時間多久？）不到兩分鐘。警報器響了
    之後我有出來看，先是沒有看到人，後來沒多久就看到有個
    人走過去開車門」；「（問：從那個人開車門到發動的時間
    ，是否與一般人開車發動的時間差不多？）是」等語明確。
    證人吳美玉既表示該竊車過程與一般人開車發動之時間差不
    多，而且該竊賊先係使警報器作響後，待兩分鐘均無人查看
    後，即將告訴人使用之車輛竊走，則該竊車之人衡情應係熟
    悉竊車技巧之慣竊。而目前社區監視器裝置數量非少，此為
    一般人所知悉，若被告2人確係如此之慣竊，其欲竊取車輛
    又豈會駕駛自己所有之車輛在社區中繞行多次引人注目？且
    冒著遭監視器錄下車牌而為警查獲之風險？又證人吳美玉證
    述從該竊賊之背影觀之，該竊賊係中等身材，但依原審審理
    時所見，被告乙○○體型相當魁梧，亦迥不相同。自不能以
    上開社區監視器所拍攝之畫面以及證人吳美玉之證述，進而
    推論被告2人有涉犯竊盜犯行。另告訴人甲○○，於案發時
    並未親身目睹，其所指述，乃係依據其觀看社區監視光碟，
    所得之意見或推測，也不能作為不利被告之證據。
六、檢察官上訴理由略以：(一)被告乙○○於警訊中曾承認監視
    器畫面申所顯示之人影為伊。(二)被告所有4318-HC車輛於2
    時13分54秒第一次由右向左經過文化七路與文化七十二街路
    口，2時16分14秒第二次由右向左經過文化七路與文化七十
    二街路口，隨即2時17分12秒有一人影自左向右行走，2時17
    分35秒，該人影又自右向左折返。(三)2 時33分44秒車號43
    18-HC車輛第三次由右向左經過，2時36分46秒同一人影自左
    向右行走後，即未再折回，而在2時39分58秒被害人之5E-62
    8號車輛隨即被竊，且被告所駕自小客車即未再出現。(四)
    證人吳美玉出庭作證時，被告乙○○並未出庭，無從指認，
    又其僅看到竊賊背影，故其證詞非得採為對被告有利之認定
    。(五)被告二人所供稱案發時深夜至現場係看房子有悖常理
    。(六)被告二人就案發當日，究竟於何處分手供述扞格，故
    推論係由被告乙○○自行駕駛所竊車輛離開云云。惟查：
(一)如前所述，依社區監視光碟顯示，並無被告乙○○自丙○○
    所駕4318-HC下車之畫面，亦無被告乙○○步行至被害人5E-
    6280自小客車停放處之畫面，更無遭竊之5E-6280自小客車
    ，跟隨在被告所駕4318-HC車離去之畫面，是不得僅憑臆測
    之詞，即對被告2人為不利認定。
(二)又監視畫面所出現之人影，一閃即逝，實無法明確辨認其面
    貌、體型，亦無從確認是否為被告乙○○，且偵查卷第29頁
    下方照片，經原審勘查結果，本即停放路旁之另一靜止車輛
    ，並非被告所駕之4318-HC車輛，顯見被告於警訊之指認及
    供述有重大瑕疵，非得以之作為被告不利之認定。
(三)雖監視器畫面兩次顯示被告所駕4318-HC車輛經過後，約1至
    3分鐘，即有人影自小客車行經方向之沿反方向快跑經過，
    惟依原審勘驗社區光碟之結果，該人影是否係自被告所駕車
    輛下車，既無從證明，故自不得據此推測該人影即為被告乙○○。
(四)依原審證人吳美玉之證述，該竊車之人應係熟悉竊車技巧之
    慣竊，以本案被告2人開啟大燈，繞行社區2、3小時之情形
    觀之，衡情顯非一般慣竊行竊方式，兼依證人吳美玉之證述
    被告乙○○之體型亦與該竊賊迥不相同，自無法斷認被告2
    人有涉犯竊盜犯行。
(五)被告乙○○於本院審理時供承：我找丙○○出來去找房子，
    其實是要問他肚子裡面的小孩是否是我的，我有下車因為我
    要上廁所；被告丙○○於本院審理時供承：其實真正原因，
    是在問小孩是不是他的，那天他打電話給我，我怕他找到我
    家裡來，所以才出去（均見本院卷96年6月12日審判程序筆
    錄）；是以，足證被告乙○○係以看房子為名而邀約丙○○
    ，實欲探究丙○○腹中胎兒是否為被告乙○○所有，檢察官
    上訴意旨質疑其渠等於深夜看房子有違常理云云，即不足採
    。
(六)關於被告2人案發當日究係於何處分手，被告丙○○一再供
    稱其載被告乙○○至龜山大明醫院讓其下車（見偵查卷第13
    頁、原審卷第118頁）。至於被告乙○○於原審供述：時間
    過那麼久了，在哪理分手我不太清楚，.... 她就載我到附
    近交流道，應該是林口交流道（見原審卷第117頁），雖伊
    與丙○○所述不一，惟此亦可能係因供述時距案發時間已一
    年有餘，記憶難免模糊，兼之被告乙○○深夜爭吵之際下車
    ，亦難免未注意周遭景物，是縱被告2人究案發當日係於何
    處分手所述不一，亦不得據此為不利被告2人之認定。
七、綜上，檢察官所提證據，並無直接、積極證據足資證明被告
    2人有於上述時、地竊取告訴人所使用之上開自小客車，此
    外，亦查無其他積極證據足認本件失竊車輛確係被告2人所
    竊取，原審基此認不能證明被告犯罪，而諭知其無罪之判決
    ，經核並無違誤，檢察官上訴意旨仍執陳詞指摘原判決不當
    ，為無理由，應予駁回。
據上論斷，應依刑事訴訟法第368條，判決如主文。
本案經檢察官沈世箴到庭執行職務。
中　　華　　民　　國　　96　　年　　6　　月　　26 　　日
　　　　　　　　　刑事第八庭審判長法　官  鄭文肅
  　　　　　　　　　　　　　　　　法  官  張明松
        　　　　　　　　　　　　　法  官  蔡光治
以上正本證明與原本無異。
不得上訴。
                                  書記官  陳韋杉
中　　華　　民　　國　　96　　年　　6 　　月　　27　　日
